【裁判字號】    96,重訴,64
【裁判日期】    970424
【裁判案由】    槍砲彈藥刀械管制
【裁判全文】
臺灣板橋地方法院刑事判決              96年度重訴字第64號
公  訴  人  臺灣板橋地方法院檢察署檢察官
被      告  乙○○
                    （
選任辯護人  李逸文  律師
            許坤皇  律師
            蔡佩衿  律師
被      告  丁○○
                    （現於臺灣桃園女子戒治所強制戒治中）
選任辯護人  陳志勇  律師
上列被告因違反槍砲彈藥刀械管制案件，經檢察官提起公訴（96
年度偵字第19137 號），本院判決如下：
    主  文
乙○○未經許可，製造可發射子彈具有殺傷力之改造玩具手槍，
處有期徒刑陸年拾月，併科罰金新臺幣拾貳萬元，罰金如易服勞
役，以新臺幣壹仟元折算壹日，扣案如附表一、附表五、附表六
、附表七所示之物，均沒收；又未經許可，持有可發射子彈具有
殺傷力之改造玩具手槍，處有期徒刑年貳月，併科罰金新臺幣
肆萬元，罰金如易服勞役，以新臺幣壹仟元折算壹日，扣案如附
表二所示之物，沒收；又未經許可持有子彈，處有期徒刑肆月，
併科罰金新臺幣貳萬元，罰金如易服勞役，以新臺幣壹仟元折算
壹日，扣案如附表四所示未經擊發之制式子彈貳顆，均沒收；又
共同未經許可，販賣可發射子彈具有殺傷力之改造玩具手槍，未
遂，處有期徒刑貳年拾月，併科罰金新臺幣萬元，罰金如易服
勞役，以新臺幣壹仟元折算壹日，扣案如附表一編號六所示之物
，沒收。應執行有期徒刑拾貳年拾壹月，併科罰金新臺幣貳拾萬
元，罰金如易服勞役，以新臺幣壹仟元折算壹日，扣案如附表一
、附表二、附表四、附表五、附表六、附表七所示之物，均沒收
。
丁○○共同未經許可，販賣可發射子彈具有殺傷力之改造玩具手
槍，未遂，累犯，處有期徒刑貳年拾月，併科罰金新臺幣萬元
，罰金如易服勞役，以新臺幣壹仟元折算壹日，扣案如附表一編
號六所示之物，沒收。
    事  實
一、乙○○明知可發射子彈具有殺傷力之改造玩具手槍、可供槍
    枝使用之子彈及可供組成槍枝之主要組成零件，均屬槍砲彈
    藥刀械管制條例第4 條第1 項第1 款、第2 款及第2 項前段
    所列之管制物品，非經中央主管機關之許可，均不得製造、
    持有及販賣，詎其仍分別為下述犯行：
（一）於民國〈下同〉96年6 、7 月間，於臺北縣新莊市某處購
      得玩具手槍、玩具槍使用之子彈彈頭、彈殼、紙雷管、塑
      膠撞針座、塑膠槍機等物，另於臺北縣樹林市某五金行購
      得鐵管、鐵塊、彈簧等物，乙○○旋即於其友人位於臺北
      縣樹林市某處之工廠內，使用如附表七編號1 至編號8 所
      示之工具及借用友人之銑床，加以裁切、鑽磨、換裝及填
      充火藥，而改造成如附表一所示具有殺傷力之改造玩具手
      槍、如附表三所示具有殺傷力之子彈及如附表五所示之槍
      枝主要組成零件。
（二）於96年6 、7 月間，於臺北縣新莊市某處購得如附表二所
      示可發射子彈具有殺傷力之改造玩具手槍1 枝，而非法持
      有之。
（三）於96年6 、7 月間，在不詳處所，自綽號「阿亮」〈真實
      姓名、年籍不詳〉之成年男子受贈如附表四所示之制式子
      彈6 顆（鑑驗時經實際試射4 顆）而未經許可持有之。
（四）乙○○與其女友丁○○〈綽號「姊仔」《閩南語》，曾因
      違反肅清煙毒條例案件，於82年12月17日，經本院以82年
      度訴字第1339號刑事判決判處有期徒刑2 年1 月，83年1
      月21日判決確定；又因違反麻醉藥品管理條例案件，經本
      院以82年度訴字第538 號刑事判決判處有期徒刑5 年，嗣
      於83年2 月17日，經臺灣高等法院以82年度上訴字第7310
      號刑事判決撤銷原審判決，改為判處有期徒刑5 年3 月確
      定；又因違反麻醉藥品管理條例案件，於82年11月26日，
      經本院以82年度易緝字第327 號刑事判決判處有期徒刑7
      月，83年1 月10日判決確定；上開3 罪刑，嗣裁定應執行
      有期徒刑7 年6 月確定，刑期起算日期為83年2 月16日，
      指揮書原載執行完畢日期為90年8 月9 日；又因違反槍砲
      彈藥刀械管制條例案件，於83年6 月21日，經本院以83年
      度訴字第865 號刑事判決判有期徒刑1 年，83年8 月5 日
      判決確定，接續前案執行，86年3 月18日假釋出監付保護
      管束，期滿日期為92年10月4 日《87年7 月16日至89年3
      月8 日執行感訓處分》，保護管束期滿未經撤銷，以已執
      行完畢論。〉（亦明知可發射子彈具有殺傷力之改造玩具
      手槍，屬槍砲彈藥刀械管制條例第4 條第1 項第1 款所列
      之管制物品，非經中央主管機關之許可，均不得持有及販
      賣）共同基於販賣可發射子彈具有殺傷力之改玩具手槍之
      犯意聯絡，於96年8 月10日13時許，由乙○○開車載送丁○○，一同前往丙○○之住處（臺北縣板橋市○○街31
      巷6 號2 樓）樓下，再由丁○○持如附表一編號六所示之
      改造玩具手槍上樓，向丙○○表示欲以新臺幣1 萬元之代
      價售予；惟經丙○○拒絕而未得逞，而丁○○乃改以要求
      寄放之方式，將該手槍寄放在上開丙○○之住處（丙○○
      所犯寄藏可發射子彈具有殺傷力之改造玩具手槍之犯行，
      業經本院另案判決有罪）。
二、迨96年8 月10日16時30分許，經警員以丙○○涉嫌竊盜罪，
    前往臺北縣板橋市○○街31巷6 號2 樓搜索，查扣如附表一
    編號六所示之改造玩具手槍；復於96年8 月24日1 時許，經
    警員循線在臺北縣板橋市○○路○ 段1 號地下停車場內當場
    查獲乙○○及丁○○，並在乙○○所駕駛之自用小客車（車
    牌號碼：3103-EH 號）及乙○○、丁○○所居住之臺北縣板
    橋市○○路○ 段1 號7 樓之10內共扣得如附表一編號一至編
    號五、附表二至附表七所示之物而偵悉上情。
三、案經臺北縣政府警察局海山分局移送臺灣板橋地方法院檢察
    署檢察官偵查起訴。
    理  由
壹、證據能力部分：
一、按被告以外之人於偵查中向檢察官所為之陳述，除顯有不可
    信之情況者外，得為證據，刑事訴訟法第159 條之1 第2 項
    定有明文。查證人丙○○於96年10月16日檢察官偵訊時之證
    述（見臺灣板橋地方法院檢察署96年度偵字第19137 號卷第
    136 頁至第138 頁），為被告以外之人於偵查中向檢察官所
    為之陳述，且經證人具結在卷，合於法定要件，復查無「顯
    有不可信之情況」，乃傳聞證據之例外情形，應有證據能力
    。雖證人丙○○於偵查庭為證述時，被告及辯護人未在場行
    使反對詰問權，然刑事訴訟法第159 條之1 第2 項之立法意
    旨，係鑑於檢察官代表國家偵查犯罪、實施公訴，依法有訊
    問被告、證人、鑑定人之權，且實務運作時，偵查中檢察官
    向被告以外之人所取得之陳述，原則上均能遵守法律規定，
    不致違法取供，其可信性甚高，為兼顧理論與實務，而對被
    告以外之人（含共同被告、共犯、被害人、證人等）於偵查
    中向檢察官所為之陳述，除顯有不可信之情況者外，得為證
    據，乃同法第159 條第1 項所謂得作為證據之「法律有規定
    者」之一，為有關證據能力之規定，係屬於證據容許性之範
    疇；而被告之反對詰問權，雖屬憲法第8 條第1 項規定「非
    由法院依法定程序不得審問處罰」之正當法律程序所保障之
    基本人權及第16條所保障之基本訴訟權，不容任意剝奪，但
    詰問權係指訴訟上被告有在公判庭當面詰問證人，以求發現
    真實之權利，應認被告具有處分權，非不得由被告放棄對原
    供述人之反對詰問權，此與證據能力係指符合法律所規定之
    證據適格，而得成為證明犯罪事實存在與否之證據資格，性
    質上並非相同。被告得以詰問證人，以被告或其辯護人在場
    為前提。上開得為證據之被告以外之人於偵查中向檢察官所
    為之陳述，就本案被告而言，事實上均難期有於偵查中行使
    反對詰問權之機會。從而，於事實審法院審判實務中，案內
    遇有此類未能賦予被告行使詰問權之供述證據，即應依刑事
    訴訟法第273 條第1 項第5 款、第8 款及第171 條規定，於
    準備程序期日訊明、曉諭被告或其辯護人是否聲請傳喚該被
    告以外之人以踐行人證之調查程序，使被告或其辯護人針對
    該被告以外之人於偵查中向檢察官所為之陳述，有補足行使
    反對詰問權之機會。倘被告明示捨棄詰問者，應記明筆錄，
    以杜爭議。除有類如刑事訴訟法第159 條之3 所列各款之情
    形以外，均應傳喚該被告以外之陳述人到庭依法具結，給予
    被告或其辯護人詰問，或依同法第163 條第1 項、第167 條
    之7 規定為詢問之機會。此即刑事訴訟法第196 條明定「證
    人已由法官合法訊問，且於訊問時予當事人詰問之機會，且
    陳述明確別無訊問必要者，不得再行傳喚」，以與傳聞法則
    之理論相符，並與第159 條之1 規定相呼應。故上開尚未經
    被告行使詰問權之被告以外之人於偵查中向檢察官所為之陳
    述，僅屬未經完足調查之證據，非謂無證據能力（參照最高
    法院95年度台上字第6675號判決意旨）。準此，自不得僅因
    被告及辯護人於偵查中無從行使反對詰問權，逕認證人丙○○於檢察官偵訊時之證述無證據能力。況證人丙○○於本案
    審理時，業經當事人及辯護人聲請傳喚到庭接受詰問，亦無
    妨礙被告之對質詰問權。故該被告以外之人於偵查中所為之
    陳述，非無證據能力，經本院於審判期日踐行調查程序後，
    綜合證人丙○○之全部供述證據，並斟酌卷內其他調查之證
    據資料，自得本於經驗法則及論理法則，作合理之比較而為
    取捨、判斷。
二、次按被告以外之人於審判外之言詞或書面陳述，除法律有規
    定者外，不得作為證據，刑事訴訟法第159 條第1 項定有明
    文，查證人A1於警詢之證述，屬被告以外之人於審判外之陳
    述，辯護人已爭執其證據能力，又證人A1於本院審理業已到
    庭接受交互詰問，且無刑事訴訟法第159 條之2 之情事，復
    無其他法律規定得為證據，故其於警詢之證述即無證據能力
    。
貳、實體部分：
一、訊據被告乙○○就前開犯罪事實，除矢口否認「事實」欄一
    、（四）所載與丁○○共同販賣可發射子彈具有殺傷力之改
    造玩具手槍未遂之犯行而辯稱：於證人丙○○住處查扣之如
    附表一編號六所示之改造玩具手槍並非伊所製造，亦非被告
    丁○○交付證人丙○○云云外，就其餘犯罪事實均坦承不諱
    ；另被告丁○○則矢口否認有與被告乙○○辰諭共同販賣可
    發射子彈具有殺傷力之改玩具手槍未遂之犯行，辯稱：於證
    人丙○○住處查扣之如附表一編號六所示之改造玩具手槍並
    非伊所交付云云。
二、經查：
（一）被告乙○○於前開時、地，未經許可製造可發射子彈具有
      殺傷力之改造玩具手槍（如附表一編號一至編號五所示）
      、槍枝主要組成零件及子彈（土造）、未經許可持有可發
      射子彈具有殺傷力之改造玩具手槍（如附表二所示）及制
      式子彈（如附表四所示）等犯行，除被告乙○○之自白外
      ，復有扣案如附表一編號一至編號五、附表二至附表七所
      示之物足資佐證，而如附表一編號一至編號五及附表二所
      示之槍枝，經內政部警政署刑事警察局以性能檢驗法鑑定
      ，鑑定結果：「一、送鑑手槍壹枝（槍枝管制編號000000
      0000號），認係改造手槍，由仿SIG SAUER 廠P220型半自
      動手槍製造之槍枝，換裝土造金屬槍管、槍機及復進簧桿
      而成，擊發功能正常，可供擊發適用子彈使用，認具殺傷
      力。二、送鑑手槍壹枝（槍枝管制編號0000000000號），
      認係改造手槍，由仿GLOCK 廠半自動手槍製造之槍枝，換
      裝土造金屬槍管、滑套而成，擊發功能正常，可供擊發適
      用子彈使用，認具殺傷力。三、送鑑手槍壹枝（槍枝管制
      編號0000000000號），認係改造手槍，由仿BERETTA 廠84
      型半自動手槍製造之槍枝，換裝土造金屬槍管而成，擊發
      功能正常，可供擊發適用子彈使用，認具殺傷力。四、送
      鑑手槍壹枝（槍枝管制編號0000000000號），認係改造手
      槍，由仿COLT廠半自動手槍製造之槍枝，換裝土造金屬槍
      管而成，擊發功能正常，可供擊發適用子彈使用，認具殺
      傷力。五、送鑑手槍壹枝（槍枝管制編號0000000000 號
      ），認係改造手槍，由仿COLT廠半自動手槍製造之槍枝，
      換裝土造金屬槍管而成，擊發功能正常，可供擊發適用子
      彈使用，認具殺傷力。六、送鑑手槍壹枝（槍枝管制編號
      0000000000號），認係改造手槍，由仿小型轉輪手槍製造
      之槍枝，車通其中一個金屬轉輪彈倉內阻鐵，擊發功能正
      常，可供擊發適用子彈使用，認具殺傷力。」（見臺灣板
      橋地方法院檢察署96年度偵字第19137 號卷第76頁至第84
      頁之內政部警政署刑事警察局96年8 月24日刑鑑字第0960
      131512號槍彈鑑定書）；又扣案如附表三、附表四所示之
      子彈經內政部警政署刑事警察局以檢視法、試射法鑑定，
      鑑定結果：「一、送鑑制式子彈陸顆，（一）肆顆，認均
      係口徑9mm 制式子彈，採樣貳顆試射，均可擊發，認具殺
      傷力。（二）貳顆，認均係口徑9mm 制式子彈，彈底具撞
      擊痕跡，經試射，均可擊發，認具殺傷力。二、送鑑改造
      手槍子彈貳拾肆顆，（一）玖顆，認均係非制式子彈，由
      金屬彈殼組合直徑9.0+-0.5mm金屬彈頭而成，採樣顆試
      射，貳顆，可擊發，認具殺傷力；壹顆，雖可擊發，惟發
      射動能不足，認不具殺傷力。（二）壹拾貳顆，認均係非
      制式子彈，由金屬彈殼組合直徑8.0+-0.5mm金屬彈頭而成
      ，採樣肆顆試射，壹顆，可擊發，認具殺傷力；顆，無
      法擊發，認不具殺傷力。（三）貳顆，認均係非制式子彈
      ，由金屬彈殼組合直徑6.3+-0.5mm金屬彈頭而成，採樣壹
      顆試射，可擊發，認具殺傷力。（四）壹顆，認係制非式
      子彈，由金屬彈殼組合直徑6.8+-0.5mm金屬彈頭而成，經
      試射，無法擊發，認不具殺傷力。」（見臺灣板橋地方法
      院檢察署96年度偵字第19137 號卷第94頁至第113 頁之內
      政部警政署刑事警察局96年9 月28日刑鑑字第0960133726
      號槍彈鑑定書）；又扣案如附表五所示之物，經內政部警
      政署刑事警察局為鑑定，鑑定結果：「一、送鑑改造手槍
      半成品1 枝（槍枝管制編號0000000000），認係改造手槍
      ，由仿GLOCK 廠27型半自動手槍製造之槍枝，換裝土造金
      屬槍管而成，欠缺撞針，無法供擊發子彈使用，認不具殺
      傷力，惟其換裝之土造金屬槍管，認屬本部86 年11 月24
      日台〈86〉內警字第8670683 公告之槍砲主要組成零件。
      二、送鑑改造手槍半成品1 枝（槍枝管制編號0000000000
      ），認係改造手槍，由仿BERETTA 廠1934型半自動手槍製
      造之槍枝，換裝土造金屬槍管而成，欠缺撞針，無法供擊
      發子彈使用，認不具殺傷力，惟其換裝之土造金屬槍管，
      認屬上開公告之槍砲主要組成零件。三、送鑑改造手槍半
      成品1 枝（槍枝管制編號0000000000），認係改造手槍，
      由仿雙管手槍製造之槍枝，換裝土造金屬槍管而成，欠缺
      撞針，無法供擊發子彈使用，認不具殺傷力，惟其換裝之
      土造金屬槍管，認屬上開公告之槍砲主要組成零件。四、
      送鑑撞針6 枝，認均係土造金屬撞針，認均屬上開公告之
      槍砲主要組成零件。五、送鑑槍管成品2 枝，認係仿SIG
      SA UER廠半自動手槍製造之土造金屬槍管，認屬上開公告
      之槍砲主要組成零件。六、送鑑槍管成品2 枝，認係之土
      造金屬槍管，認屬上開公告之槍砲主要組成零件。七、送
      鑑鐵製撞針基座2 個，認均係仿槍管成品2 枝，認係SIG
      SAUER 廠半自動手槍製造之土造金屬槍機，認屬上開公告
      之槍砲主要組成零件。八、其餘送鑑定物，認均非屬本部
      公告之槍砲彈藥主要組成零件。」（見臺灣板橋地方法院
      檢察署96年度偵字第19137 號卷第151 頁至第153 頁之內
      政部96年10月31日內授警字第0960871751號函）。另經本
      院依職權將其餘未經試射之子彈復囑託內政部警政署刑事
      警察局為鑑定，試射結果為：「一、陸顆（直徑9.0+-0.5
      mm），均經試射，均無法擊發，認均不具殺傷力。二、捌
      顆（直徑8.0+ -0.5mm ），均經試射，貳顆，可擊發，認
      具殺傷力；貳顆，雖可擊發，惟其發射動能不足，認不具
      殺傷力；肆顆，無法擊發，認不具殺傷力。三、壹顆（直
      徑6.3mm） ，經試射，無法擊發，認不具殺傷力。」（見
      本院卷第130 頁之內政部警政署刑事警察局97年3 月17日
      刑鑑字第0970031059號函）附卷足憑。
（二）又被告乙○○、丁○○前開販賣如附表一編號六所示可發
      射子彈具有殺傷力之改造玩具手槍未遂一節，業據證人丙○○於檢察官偵查中結證稱：「該把槍是乙○○的朋友綽
      號『姐仔』，她的本名我不清楚，有一天乙○○與『姐仔
      』來我家找我，乙○○在樓下等，『姐仔』來我家，並且
      說要把這把槍賣給我，但是她還沒有提出價錢，我就堅持
      拒絕表示不買，我看到裡面沒有子彈，我也不知道是不是
      真槍，後來她說她先下樓拿一些東西，槍就放在我這邊，
      後來人就沒有回來，我下樓去找她時，她人就不見了，打
      了很多通電話給她，她都沒有接，之後就被警察查獲了。
      她來找我時，是下午1 、2 時左右，當天下午4 時左右，
      我就被警察查獲了。當時她有拿槍出來給我看，但是我沒
      有理會她，當時是『姐仔』和我說乙○○在樓下等她，她
      當時沒有跟我提起這把槍是誰做的，但是她之前有和我說
      乙○○會做槍。」、「『姐仔』有和我提起售價1 萬元要
      不要買這把槍。」、「（之後槍為何放在你這裡？）當天
      她提了一個行李箱來我家，說她沒有地方住，要求要住我
      這裡並且要賣我一把槍，我拒絕她後她就說行李箱以及槍
      先暫時寄收在我這裡，過一會兒回來拿。」、「（有沒親
      眼看過乙○○改造槍枝？）沒有，但是曾聽『姐仔』親口
      說過乙○○會改造槍枝。」（見見臺灣板橋地方法院檢察
      署96年度偵字第19137 號卷第136 頁、第137 頁）；至於
      證人丙○○於本院審理中固結證稱如附表一編號六所示可
      發射子彈具有殺傷力之改造玩具手槍係自他人家中偷來，
      且於檢察官偵查中因在『退藥』，伊不知道說什麼云云（
      見本院97年2 月19日審判筆錄），惟其於同一審判期日經
      檢察官詰問時答稱：「（丁○○綽號？）我不知道，我都
      是叫她本名。」、「（這筆錄〈即臺灣板橋地方法院檢察
      署96年度偵字第19137 號卷第136 頁、第137 頁〉製作時
      間96年10月16日，你當時是從北所提訊出來的，為何當天
      還有退藥情形？你是從九十六年八月十日被警察查獲之後
      羈押台北看守所？）我沒有辦法解釋。」、「（為何在警
      察局的警詢筆錄中，你被查獲的槍枝是乙○○寄放的打算
      要賣給你的，與你在偵查中所言是一樣的情形，為何與你
      今日所言不同？）當時我有看到乙○○有一把道具槍。我
      沒有辦法解釋。」。衡諸證人丙○○於檢察官偵查中證述
      係綽號「姐仔」欲賣槍予伊，而不知「姐仔」之本名，而
      被告丁○○於本院準備程序中已供承其綽號為「姐仔」（
      見本院卷第51頁），證人丙○○竟於本院審理中改口稱不
      知道被告丁○○之綽號，而僅叫她本名云云，又經警查獲
      經羈押後2 月後始於檢察官偵查中為前開證述，其竟於本
      院審理中託言斯時因「退藥」不知為何陳述云云，且無法
      解釋何以前後證述不一，凡此均足見其翻異前詞，刻意迴
      護之情；再者，證人A1（真實姓名詳卷）於檢察官偵查中
      結證稱：於被告乙○○、丁○○為警查獲之前一、二週，
      伊開車載被告乙○○、丁○○及一名小孩去附近找房子，
      後來找到臺北縣板橋市○○路○ 段1 號7 樓之10的房子，
      當場就要簽約，因被告乙○○、丁○○均未帶證件乃以伊
      名義簽約，當時他們的行李都放在他們的車上，於房內看
      到被告乙○○在製造子彈，在彈殼內裝填火藥，之後就從
      那一個很重的旅行袋內拿出2 把槍，拿出來給我看，在搬
      家當天晚上，他們去愛買買東西時，伊趁機拍下照片等語
      （該證詞、手機所拍槍枝照片及租賃契約書俱見臺灣板橋
      地方法院檢察署96年度偵字第19137 號卷第119 頁證物袋
      ），嗣於本院審理中其亦證稱：「我與丁○○比較熟。我
      都是叫他『姐仔』。」、「（你怎麼會知道丁○○與乙○○持有槍械或製造槍械？）因為我知道丁○○的房子被法
      院查封，丁○○請我幫她找房子，我就幫她找房子，因為
      我之前有在那裡租過房子，她叫我幫她找，我就幫她找房
      子，然後在搬家時，她的東西很少，她是用轎車載來，我
      幫她提上去，她當時的行李約有三袋，是用有提把的行李
      袋裝的，這三袋都很重，我當時就在懷疑這是什麼東西，
      因為與一般的物品重量不同，是很沈重的，隔天我又去找
      她，我進入我幫她租的房間我就看到乙○○在彈殼上裝填
      火藥的動作，然後在床上有一把槍，然後我當時又想到那
      三袋手提袋中有一袋比較小的放在床邊，我就認得那個比
      較小的袋子，袋口有打開，我就看到裡面裝滿彈殼的金屬
      物品。所以我就想到那三袋都是金屬的物品。」、「（乙○○在當時是否有另外拿出兩把槍出來給你看？）有的。
      當時他拿出來時，我有詢問他是否真的還是假的，他是從
      衣櫃上層取出兩把槍出來的。」、「（乙○○是否有跟你
      說是真的還是假的？）乙○○說可以打。」、「當時丁○○是跟我說乙○○是從事車床的工作。然後我又詢問「姐
      仔」說槍枝是否乙○○自己改的，然後丁○○（姐仔）就
      說是的。」、「（用手機拍攝的槍枝照片是否為你拍攝的
      ？）是的，就是在房間床上看到的那次槍，這就是第二次
      去看到那次。這是用我手機拍攝的。」、「（你叫丁○○
      姐仔的原因是因為她的年紀比較大還是有其他原因？）所
      有人都叫她姐仔。」、「（丁○○當時要你幫她們找房子
      ，當時行李是否都已經放在車上？）是的。」（見本院97
      年2 月19日審判筆錄），據此，證人A1已詳細證述其目睹
      被告乙○○著手製造子彈、知悉被告乙○○改造槍枝及由
      其代為出面簽立房屋租賃契約等情，而觀乎前開房屋租賃
      契約書之房屋門牌為臺北縣板橋市○○路○ 段1 號7 樓之
      10，自96年8 月11日起承租（業為被告乙○○、丁○○所
      不否認），該承租始日係證人虜智勇於檢察官偵查中所述
      被告丁○○於96年8 月10日下午1 、2 點提了一個行李箱
      來伊住處向伊表示無地方住之翌日，就時間點而言亦甚吻
      合；至於本院經依被告丁○○之選任辯護人之聲請，向台
      灣大哥大股份有限公司函查證人丙○○所使用之行動電話
      （門號：0000000000）之雙向通聯紀錄，依該公司所函覆
      之「雙向通聯資料查詢」，被告丁○○所使用之行動電話
      （門號：0000000000），僅於96年7 月24日23時53分51秒
      起有19秒之通話紀錄、於96年8 月11日0 時28分19秒起有
      164 秒之通話紀錄（見本院卷附公文封袋〈一〉），固然
      此二門號於96年8 月10日無通話紀錄，然或因當日彼此未
      使用該等門號為聯絡之用，尚不得執之即謂被告丁○○於
      96年8 月10日未至被告丙○○之住處；況且，被告丁○○
      亦自承不知與證人丙○○有無讎隙（見本院97年4 月8日
      審判筆錄），衡情證人丙○○亦無故為誣攀之必要。綜合
      上開各情，足見證人丙○○於檢察官偵查中所為證述之真
      實性，其於本院翻異前詞，所述應純係為迴護被告乙○○
      、丁○○（所涉犯偽證罪行應由檢察官另行偵辦）。此外
      ，扣案如附表一編號六所示之槍枝，經內政部警政署刑事
      警察局以性能檢驗法鑑定，鑑定結果：「送鑑手槍壹枝（
      槍枝管制編號0000000000號），認係改造手槍，由仿BERE
      TTA 廠84型半自動手槍製造之槍枝，換裝土造金屬槍管而
      成，雖欠缺復進簧及復進簧桿，惟不影響槍枝之擊發功能
      ，仍可供擊發適用子彈使用，認具殺傷力。」（見臺灣板
      橋地方法院檢察署96年度偵字第19137 號卷第133 頁、第
      134 頁之內政部警政署刑事警察局96年9 月14日刑鑑字第
      0960126944號槍彈鑑定書）足資佐證。
三、從而，本案事證已臻明確，被告乙○○、丁○○之犯行均洵
    堪認定，自應依法論科。
四、核被告乙○○所為，係犯槍砲彈藥刀械管制條例第8 條第1
    項之未經許可製造可發射子彈具有殺傷力之改造玩具手槍罪
    、槍砲彈藥刀械管制條例第12條第1 項之未經許可製造子彈
    罪、槍砲彈藥刀械管制條例第8 條第4 項之未經許可持有可
    發射子彈具有殺傷力之改造玩具手槍罪〈持有如附表二所示
    之槍枝〉（公訴人認此部分成立未經許可製造可發射子彈具
    有殺傷力之改造玩具手槍罪；惟被告乙○○經本院訊問及其
    選任辯護人詢問，均堅稱僅該槍枝非其所改造，購得時即已
    打通轉輪彈倉阻鐵〈見本院97年4 月8 日審判筆錄〉，此外
    復無其他積證據足認該槍枝確係被告乙○○所製造，是公訴
    人所認容有未洽，惟其基本社會事實同一，經本院當庭諭知
    涉犯罪名後變更起訴法條而加以審理）、槍砲彈藥刀械管制
    條例第12條第4 項之未經許可持有子彈罪（持有如附表四所
    示之制式子彈）、槍砲彈藥刀械管制條例第8 條第5 項、第
    1 項之未經許可販賣可發射子彈具有殺傷力之改造玩具手槍
    未遂罪。其未經許可製造、持有槍枝主要組成零件之低度行
    為，為未經許可製造可發射子彈具有殺傷力之改造玩具手槍
    之高度行為所吸收，又製造可發射子彈具有殺傷力之改造玩
    具手槍及子彈後持有該等槍、彈（如附表一、附表三所示）
    之低度行為，亦為製造之高度行為所吸收，均不另論罪，而
    未經許可販賣可發射子彈具有殺傷力之改造玩具手槍未遂而
    持有槍枝之低度行為，為未經許可販賣可發射子彈具有殺傷
    力之改造玩具手槍未遂之高度行為所吸收而不另論罪。另核
    被告丁○○所為，係犯槍砲彈藥刀械管制條例第8 條第5 項
    、第1 項之未經許可販賣可發射子彈具有殺傷力之改造玩具
    手槍未遂罪，其未經許可販賣可發射子彈具有殺傷力之改造
    玩具手槍未遂而持有槍枝之低度行為，為未經許可販賣可發
    射子彈具有殺傷力之改造玩具手槍未遂之高度行為所吸收而
    不另論罪。被告乙○○、丁○○就所犯槍砲彈藥刀械管制條
    例第8 條第5 項、第1 項之未經許可販賣可發射子彈具有殺
    傷力之改造玩具手槍未遂罪名，彼此間有犯意聯絡及行為分
    擔，應論以共同正犯，又渠等著手販賣可發射子彈具有殺傷
    力之改造玩具手槍而未得逞，應依刑法第25條第1 項之規定
    論以未遂犯，並依刑法第25條第2 項之規定，按既遂犯之刑
    減輕之。被告乙○○製造可發射子彈具有殺傷力之改造玩具
    手槍、製造子彈之數行為，各係於同時同地或密切接近之時
    地實施，侵害同一之法益，各行為之獨立性極為薄弱，依一
    般社會健全觀念，在時間差距上，難以強行分開，在刑法評
    價上，以視為數個舉動之接續施行，合為包括之一行為予以
    評價，較為合理，則屬接續犯，而為包括之一罪（參照最高
    法院86年度台上字第3295號判例）。被告乙○○於密切相近
    時間、同一處所，基於同一製造槍、彈之犯意，未經許可製
    造可發射子彈具有殺傷力之改造玩具手槍及子彈，一行為觸
    犯數罪名，為異種想像競合犯，應依刑法第55條之規定，從
    一重之未經許可製造可發射子彈具有殺傷力之改造玩具手槍
    罪論處，而就其著手未經許可製造可發射子彈具有殺傷力之
    改造玩具手槍、子彈而未遂之犯行，應不另論罪。被告乙○○所犯上開未經許可製造可發射子彈具有殺傷力之改造玩具
    手槍罪、未經許可持有可發射子彈具有殺傷力之改造玩具手
    槍（如附表二所示）罪、未經許可持有子彈（如附表四所示
    ）罪、未經許可販賣可發射子彈具有殺傷力之改造玩具手槍
    未遂罪之4 罪間，犯意各別，觸犯構成要件相異之罪名，自
    應予分論併罰。查被告丁○○曾因違反肅清煙毒條例案件，
    於82年12月17日，經本院以82年度訴字第1339號刑事判決判
    處有期徒刑2 年1 月，83年1月21日判決確定；又因違反麻
    醉藥品管理條例案件，經本院以82年度訴字第538 號刑事判
    決判處有期徒刑5 年，嗣於83年2 月17日，經臺灣高等法院
    以82年度上訴字第7310號刑事判決撤銷原審判決，改為判處
    有期徒刑5 年3 月確定；又因違反麻醉藥品管理條例案件，
    於82年11月26日，經本院以82年度易緝字第327 號刑事判決
    判處有期徒刑7月，83年1 月10日判決確定；上開3 罪刑，
    嗣裁定應執行有期徒刑7 年6 月確定，刑期起算日期為83年
    2 月16日，指揮書原載執行完畢日期為90年8 月9 日；又因
    違反槍砲彈藥刀械管制條例案件，於83年6 月21日，經本院
    以83年度訴字第865 號刑事判決判有期徒刑1 年，83年8 月
    5 日判決確定，接續前案執行，86年3 月18日假釋出監付保
    護管束，期滿日期為92年10月4 日《87年7 月16日至89年3
    月8 日執行感訓處分》，保護管束期滿未經撤銷，以已執行
    完畢論，此有臺灣高等法院被告前案紀錄表及臺灣板橋地方
    法院檢察署檢察官執行保護管束指揮書（89年3 月15日板檢
    86執更癸字第624 號）各1 份在卷可稽，其受徒刑之執行完
    畢後，5 年以內故意再犯有期徒刑以上本案之罪，應依刑法
    第47條第1 項之規定論以累犯，並依法加重其刑（法定刑為
    無期徒刑部分依法不得加重），前開刑之加重、減輕，並依
    刑法第71條第1 項之規定，先加後減之。爰審酌槍枝、子彈
    為違禁物，政府查緝甚嚴，此為一般人所明知，非法製造、
    販賣具殺傷力之改造玩具手槍及持有制式子彈，嚴重危害社
    會安全，被告乙○○、丁○○無視法律之禁止而為本案犯行
    之犯罪動機、目的、手段、所生危害及其品行、智識程度、
    犯罪後被告乙○○於本院審理中除否認販賣具有殺傷力之改
    造玩具手槍外，就其餘犯行均坦承不諱，另被告丁○○則否
    認犯罪等一切情狀，各量處如主文所示之刑，就罰金刑部分
    並均諭知如易服勞役之折算標準，就被告乙○○所宣告之刑
    並定其應執行之刑及就罰金刑部分諭知如易服勞役之折算標
    準，以資懲儆。
五、扣案如附表一、附表二所示可發射子彈具有殺傷力之改造玩
    具手槍共7 枝、如附表四所示未經擊發之制式子彈2 顆及如
    附表五所示之槍枝主要組成零件，均係違禁物，應依刑法第
    38條第1 項第1 款之規定，宣告沒收，又如附表六、附表七
    所示之物，分別為供本案犯罪（未經許可製造可發射子彈具
    有殺傷力之改造玩具手槍、製造子彈）所用及犯罪預備之物
    ，且均係被告乙○○所有之物，業據其本院審理中坦承不諱
    ，爰依刑法第38條第1 項第2 款之規定對被告乙○○宣告沒
    收。至於扣案如附表三、附表四所示經實際試射之子彈，已
    不具殺傷力而非屬違禁物，故不予宣告沒收，另被告乙○○
    用以製造可發射子彈具有殺傷力之改造玩具手槍之銑床，並
    未扣案，且其供稱係友人所有，復非屬違禁物，故亦不予宣
    告沒收，均附此敘明。
據上論斷，應依刑事訴訟法第299 條第1 項前段、第300 條，槍
砲彈藥刀械管制條例第8 條第1 項、第4 項、第5 項、第12條第
1 項、第4 項，刑法第11條前段、第28條、第25條、第55條、第
47條第1 項、第42條第3 項、第51條第5 款、第7 款、第9 款、
第38條第1 項第1 款、第2 款，判決如主文。
本案經檢察官甲○○到庭執行職務。
中    華    民    國    97    年    4     月    24    日
                  刑事第十五庭  審判長法  官  陳鴻清
                                      法  官  朱嘉川
                                      法  官  劉安榕
以上正本證明與原本無異。
如不服本判決應於收受送達後10日內向本院提出上訴書狀。
                                      書記官  莊川億
中    華    民    國    97    年    4     月    28    日
附錄本案論罪科刑法條全文：
槍砲彈藥刀械管制條例第8 條：
未經許可，製造、販賣或運輸鋼筆槍、瓦斯槍、麻醉槍、獵槍、
空氣槍或第四條第一項第一款所定其他可發射金屬或子彈具有殺
傷力之各式槍砲者，處無期徒刑或五年以上有期徒刑，併科新臺
幣一千萬元以下罰金。
未經許可，轉讓、出租或出借前項所列槍枝者，處五年以上有期
徒刑，併科新臺幣一千萬元以下罰金。
意圖供自己或他人犯罪之用，而犯前二項之罪者，處無期徒刑或
七年以上有期徒刑，併科新臺幣一千萬元以下罰金。
未經許可，持有、寄藏或意圖販賣而陳列第一項所列槍枝者，處
三年以上十年以下有期徒刑，併科新臺幣七百萬元以下罰金。
第一項至第四項之未遂犯罰之。
槍砲彈藥刀械管制條例第12條：
未經許可，製造、販賣或運輸子彈者，處一年以上七年以下有期
徒刑，併科新臺幣五百萬元以下罰金。
未經許可，轉讓、出租或出借子彈者，處六月以上五年以下有期
徒刑，併科新台幣三百萬元以下罰金。
意圖供自己或他人犯罪之用，而犯前二項之罪者，處三年以上十
年以下有期徒刑，併科新臺幣七百萬元以下罰金。
未經許可，持有、寄藏或意圖販賣而陳列子彈者，處五年以下有
期徒刑，併科新臺幣三百萬元以下罰金。
第一項至第三項之未遂犯罰之。
附表一：
┌──┬──────────────┬───┬────────┐
│編號│名      稱                  │數  量│備    註        │
├──┼──────────────┼───┼────────┤
│ 一 │仿SIG SAUER 廠P220型半自動手│  壹枝│                │
│    │槍製造之槍枝，換裝土造金屬槍│      │                │
│    │管、槍機及復進簧桿而成之改造│      │                │
│    │手槍（槍枝管制編號：00000000│      │                │
│    │86 ）                       │      │                │
├──┼──────────────┼───┼────────┤
│ 二 │仿GLOCK 廠半自動手槍製造之槍│  壹枝│                │
│    │枝，換裝土造金屬槍管、滑套而│      │                │
│    │成之改造手槍（槍枝管制編號：│      │                │
│    │0000000000）                │      │                │
├──┼──────────────┼───┼────────┤
│ 三 │仿BERETTA 廠84型半自動手槍製│  壹枝│                │
│    │造之槍枝，換裝土造金屬槍管而│      │                │
│    │成之改造手槍（槍枝管制編號：│      │                │
│    │0000000000）                │      │                │
├──┼──────────────┼───┼────────┤
│ 四 │仿COLT廠半自動手槍製造之槍枝│  壹枝│                │
│    │，換裝土造金屬槍管而成之改造│      │                │
│    │手槍（槍枝管制編號：00000000│      │                │
│    │89）                        │      │                │
├──┼──────────────┼───┼────────┤
│ 五 │仿COLT廠半自動手槍製造之槍枝│  壹枝│                │
│    │，換裝土造金屬槍管而成之改造│      │                │
│    │手槍（槍枝管制編號：00000000│      │                │
│    │90）                        │      │                │
├──┼──────────────┼───┼────────┤
│ 六 │仿BERETTA 廠84型半自動手槍製│  壹枝│                │
│    │造之槍枝，換裝土造金屬槍管而│      │                │
│    │成之改造手槍（槍枝管制編號：│      │                │
│    │0000000000）                │      │                │
└──┴──────────────┴───┴────────┘
附表二：
      ┌──────────────┬───┬────────┐
      │仿小型轉輪手槍製造之槍枝，車│  壹枝│                │
      │通其中一個金屬轉輪彈倉內阻鐵│      │                │
      │而成之改造手槍（槍枝管制編號│      │                │
      │：0000000000）              │      │                │
      └──────────────┴───┴────────┘
附表三：
┌──┬──────────────┬───┬────────┐
│編號│名      稱（具殺傷力）      │數  量│備    註        │
├──┼──────────────┼───┼────────┤
│ 一 │直徑9.0+-0.5mm土造子彈      │  貳顆│  均已實際試射  │
├──┼──────────────┼───┼────────┤
│ 二 │直徑8.0+-0.5mm土造子彈      │  顆│  均已實際試射  │
├──┼──────────────┼───┼────────┤
│ 三 │直徑6.3+-0.5mm土造子彈      │  壹顆│    已實際試射  │
└──┴──────────────┴───┴────────┘
附表四：
      ┌──────────────┬───┬────────┐
      │名      稱（具殺傷力）      │數  量│備    註        │
      ├──────────────┼───┼────────┤
      │口徑9mm制式子彈             │  陸顆│已實際試射肆顆  │
      └──────────────┴───┴────────┘
附表五：
┌──┬──────────────┬───┬────────┐
│編號│名      稱                  │數  量│備    註        │
├──┼──────────────┼───┼────────┤
│ 一 │土造金屬槍管                │  壹枝│原換裝於仿GLOCK │
│    │                            │      │廠27型半自動手槍│
│    │                            │      │製造之槍枝（槍枝│
│    │                            │      │管制編號：110202│
│    │                            │      │6544），惟尚不具│
│    │                            │      │殺傷力。        │
├──┼──────────────┼───┼────────┤
│ 二 │土造金屬槍管                │  壹枝│原換裝於仿BERETT│
│    │                            │      │AK廠1934型半自動│
│    │                            │      │手槍製造之槍枝（│
│    │                            │      │槍枝管制編號：11│
│    │                            │      │00000000），惟尚│
│    │                            │      │不具殺傷力。    │
├──┼──────────────┼───┼────────┤
│ 三 │土造金屬槍管                │  壹枝│原換裝於仿雙管手│
│    │                            │      │槍製造之槍枝（槍│
│    │                            │      │枝管制編號：1102│
│    │                            │      │026551），惟尚不│
│    │                            │      │具殺傷力。      │
├──┼──────────────┼───┼────────┤
│ 四 │土造金屬槍管                │  貳枝│仿SIG SAUER 廠半│
│    │                            │      │自動手槍製造之土│
│    │                            │      │造金屬槍管。    │
├──┼──────────────┼───┼────────┤
│ 五 │土造金屬槍管                │  貳枝│                │
│    │                            │      │                │
│    │                            │      │                │
├──┼──────────────┼───┼────────┤
│ 六 │土造金屬槍機                │  貳個│仿SIG SAUER 廠半│
│    │                            │      │自動手槍製造之土│
│    │                            │      │造金屬槍機。    │
├──┼──────────────┼───┼────────┤
│ 七 │土造金屬撞針                │  陸枝│                │
└──┴──────────────┴───┴────────┘
附表六：
┌──┬──────────────┬───┬────────┐
│編號│名      稱                  │數  量│備    註        │
├──┼──────────────┼───┼────────┤
│ 一 │附表三編號一所示之玩具手槍（│  壹枝│                │
│    │土造金屬槍管除外）          │      │                │
├──┼──────────────┼───┼────────┤
│ 二 │附表三編號二所示之玩具手槍（│  壹枝│                │
│    │土造金屬槍管除外）          │      │                │
├──┼──────────────┼───┼────────┤
│ 三 │附表三編號三所示之玩具手槍（│  壹枝│                │
│    │土造金屬槍管除外）          │      │                │
├──┼──────────────┼───┼────────┤
│ 四 │金屬彈匣                    │拾貳個│                │
├──┼──────────────┼───┼────────┤
│ 五 │土造金屬槍管半成品          │  壹枝│                │
├──┼──────────────┼───┼────────┤
│ 六 │金屬管狀物                  │  壹枝│                │
├──┼──────────────┼───┼────────┤
│ 七 │金屬槍管（內具阻鐵）        │貳拾陸│                │
│    │                            │枝    │                │
├──┼──────────────┼───┼────────┤
│ 八 │土造金屬撞針座              │  柒個│                │
├──┼──────────────┼───┼────────┤
│ 九 │非制式金屬彈頭              │  壹包│                │
├──┼──────────────┼───┼────────┤
│ 十 │非制式金屬彈殼              │  貳包│                │
├──┼──────────────┼───┼────────┤
│十一│非制式金屬彈殼              │捌拾捌│雖曾擊發〈無法證│
│    │                            │顆    │明有殺傷力〉，惟│
│    │                            │      │被告乙○○供稱仍│
│    │                            │      │可供製造子彈使用│
│    │                            │      │。              │
├──┼──────────────┼───┼────────┤
│十二│底火連桿                    │  壹包│                │
├──┼──────────────┼───┼────────┤
│十三│金屬滑套                    │  貳個│                │
├──┼──────────────┼───┼────────┤
│十四│鐵管                        │  貳支│                │
├──┼──────────────┼───┼────────┤
│十五│彈簧                        │陸拾貳│                │
│    │                            │條    │                │
├──┼──────────────┼───┼────────┤
│十六│塑膠撞針座                  │拾伍個│雖係塑膠材質，惟│
├──┼──────────────┼───┤被告乙○○供稱仍│
│十七│塑膠槍機                    │拾個│可供改造玩具手槍│
│    │                            │      │使用。          │
└──┴──────────────┴───┴────────┘
附表七：
┌──┬──────────────┬───┬────────┐
│編號│名      稱                  │數  量│備    註        │
├──┼──────────────┼───┼────────┤
│ 一 │挫刀                        │  陸支│                │
├──┼──────────────┼───┼────────┤
│ 二 │固定扳手                    │  壹支│                │
├──┼──────────────┼───┼────────┤
│ 三 │尖嘴鉗                      │  壹支│                │
├──┼──────────────┼───┼────────┤
│ 四 │十字起子                    │  壹支│                │
├──┼──────────────┼───┼────────┤
│ 五 │扳手                        │  壹支│                │
├──┼──────────────┼───┼────────┤
│ 六 │鑽頭                        │  壹支│                │
├──┼──────────────┼───┼────────┤
│ 七 │電鑽                        │  壹支│                │
├──┼──────────────┼───┼────────┤
│ 八 │固定器                      │  貳組│                │
├──┼──────────────┼───┼────────┤
│ 九 │槍枝分解圖                  │  肆紙│見臺灣板橋地方法│
│    │                            │      │院檢察署96年度偵│
│    │                            │      │字第19137 號卷第│
│    │                            │      │52頁、第53頁、第│
│    │                            │      │65頁、第65之1 頁│
│    │                            │      │。              │
│    │                            │      │                │
├──┼──────────────┼───┼────────┤
│ 十 │手繪槍枝規格圖              │  紙│見臺灣板橋地方法│
│    │                            │      │院檢察署96年度偵│
│    │                            │      │字第19137 號卷第│
│    │                            │      │55頁至第57頁。  │
└──┴──────────────┴───┴────────┘


司法院資訊處製作；財團法人民間司法改革基金會備份。
